【裁判字號】    92,訴,131
【裁判日期】    920822
【裁判案由】    毒品危害防制條例
【裁判全文】
臺灣板橋地方法院刑事判決                        九十二年度訴字第一三一號
    公  訴  人  臺灣板橋地方法院檢察署檢察官
    被      告  己○○
    指定辯護人  甲○公設辯護人  湯明純
    被      告  丙○○
    選任辯護人  金學坪
                蔡明和
右列被告等因違反毒品危害防制條例案件，經檢察官提起公訴〔九十年度偵字第一七
一七０號、九十年度偵字第一七一七一號〕，甲○判決如左：
    主  文
丙○○意圖販賣而持有第壹級毒品，處有期徒刑壹拾貳年，扣案如附表壹所示物品，
沒收銷燬之，扣案如附表貳所示物品，沒收。
己○○無罪。
    事  實
壹、丙○○前於〔一〕民國〔下同〕八十四年間，因違反修正前麻醉藥品管理條例、
    槍砲彈藥刀械管條例案〔臺灣臺北地方法院檢察署八十四年度偵字第七七三三號
    〕，經臺灣臺北地方法院就其所犯違反槍砲彈藥刀械管制條例犯行，判處有期徒
    刑捌月，臺灣高等法院就其所犯違反修正前麻醉藥品管理條例犯行，判處有期徒
    刑柒月，嗣經定應執行刑有期徒刑壹年壹月確定。〔二〕八十五年間，因違反修
    正前麻醉藥品管理條例案〔臺灣臺北地方法院檢察署八十五年度偵字第四二六九
    號〕，經臺灣臺北地方法院判處有期徒刑伍年壹拾月確定。〔三〕八十五年間，
    因違反修正前麻醉藥品管理條例案〔臺灣板橋地方法院檢察署八十五年度偵字第
    三七七０號〕，經甲○判處有期徒刑玖月確定。〔四〕八十五年間，因偽造文書
    案〔臺灣板橋地方法院檢察署八十五年度偵字第五六六四號〕，經甲○判處有期
    徒刑陸月，如易科罰金，以參佰元折算壹日確定。〔五〕八十五年間，因違反修
    正前肅清煙毒條例案〔臺灣板橋地方法院檢察署八十五年度偵字第二三００四號
    〕，經臺灣高等法院判處有期徒刑壹拾月確定；其中〔二〕、〔三〕、〔四〕所
    示罪刑，經臺灣高等法院以八十六年度聲字第一二二一號刑事裁定，定執行刑為
    有期徒刑柒年確定，並與〔一〕、〔五〕所示刑期接續執行，於八十九年八月十
    一日，因縮短刑期假釋出監〔假釋縮刑期滿日為九十四年九月十八日〕。
貳、詎丙○○仍未悔悟，基於意圖販賣第壹級毒品海洛因、第貳級毒品安非他命之犯
    意，在臺北縣中和市○○路六八九號五樓之三號居所，持有附表壹所示第壹級毒
    品海洛因、第貳級毒品安非他命，嗣於九十年十月九日零時五十分許，經警在右
    址查獲，並查獲附表壹所示毒品暨附表貳丙○○所有供其預備犯右開犯行所用之
    物。
參、案經臺北市政府警察局大安分局移送臺灣板橋地方法院檢察署檢察官偵查起訴。
    理  由
壹、被告丙○○部份：
    〔壹〕訊據被告丙○○，否認犯罪，答辯意旨略以：〔一〕伊未住臺北縣中和市
          ○○路六八九號五樓之三號，扣案如附表壹、貳所示物品，均非伊所有，
          而係綽號『簡仔』〔台語〕之丁○○所有〔參見甲○九十二年二月十四日
          訊問筆錄，九十二年八月七日審判筆錄同旨〕。〔二〕九十年十月八日即
          案發當日，丁○○向伊借用右址租屋處，幾經推拖未果，乃勉予答應，潘
          進榮乃趁隙將扣案物品放置右址〔參見被告丙○○於九十二年三月十四日
          所具答辯狀〕。嗣具狀『改稱』案發前壹、貳星期即九十年九月下旬，潘
          進榮與徐元洪將貳大箱毒品搬進右址〔參見被告丙○○於九十二年三月二
          十一日所具刑事聲請狀〕。〔三〕己○○於警訊時毒癮發作，其於警訊之
          陳述非出於自由意志〔參見甲○九十二年五月二十八日訊問筆錄〕。〔四
          〕伊未有分裝毒品之行為，起訴書認伊有分裝行為係『推測』〔參見甲○
          九十二年七月二十九日訊問筆錄〕。查：
          一、扣案如附表壹、貳所示物品，係員警於「臺北縣中和市○○路六八九
              號五樓之三號」屋內搜獲，此有臺北市政府警察局大安分局搜索扣押
              筆錄、扣押物品目錄表附偵查卷足參。據此堪認案發之際，扣案如附
              表壹所示毒品，係放置於上址屋內。
          二、「臺北縣中和市○○路六八九號五樓之三號」房屋係被告丙○○承租
              ，業據被告丙○○於警訊時供認不諱〔參見九十年度偵字第一七一七
              一號卷第八頁正面〕，參酌〔一〕證人戊○○陳述：「昨〔八日─指
              九十年十月八日〕....大約晚間十九許，我打電話給丙○○時，他〔
              丙○○〕告訴我他〔丙○○〕人在該址〔指臺北縣中和市○○路六八
              九號五樓之三號〕，我便自己主動找他〔丙○○〕。」〔參見九十年
              度偵字第一七一七一號卷第十六頁背面〕。〔二〕證人林邱霞陳述：
              「大約八日〔九十年十月八日〕晚間十九時左右，丙○○約我和謝旺
              達去那裡〔指臺北縣中和市○○路六八九號五樓之三號〕聊天，那裡
              之前是我和己○○住的，我們在兩星期前搬走，... ，現在大部份是
              丙○○在使用。」〔參見九十度偵字第一七一七一號卷第二一頁正面
              〕等情，亦見案發之際，居住於右址之人，正係被告丙○○，是證人
              戊○○前去右址找被告丙○○，被告丙○○約集被告己○○、證人林
              邱霞前往右址『聊天』；再查，案發之際，正係深夜，當時被告謝旺
              達偕其女友林邱霞於右址地下停車場擬『外出』，此有臺北市政府警
              察局大安分局刑事案件報告單足參〔參見九十年度偵字第一七一七０
              號卷第六頁〕，而被告丙○○與其友人即證人戊○○於深夜仍留於右
              址屋內，亦據證人戊○○陳明〔參見九十年度偵字第一七一七０號卷
              第十七頁背面〕。據時值深夜，被告己○○偕林邱霞自右址『外出』
              ，而被告丙○○與其友人戊○○仍留於右址屋內斟之，實際上居住右
              址並對右址房屋具事實上管領力之人正係被告丙○○。被告丙○○於
              甲○審理時辯稱：伊未住臺北縣中和市○○路六八九號五樓之三號等
              云云，顯非實情。
          三、被告丙○○坦承曾將葡萄糖混入海洛因內『攪拌』〔參見九十年度偵
              字第一七一七一號卷第八頁背面〕，復有扣案葡萄糖足佐。參酌〔一
              〕被告丙○○之友人戊○○陳述：「警方進入〔右址〕時，丙○○正
              拿起在屋內桌上白色磚塊物〔指海洛因磚〕... 」〔參見九十年度偵
              字第一七一七０號卷第十七頁背面〕。〔二〕被告己○○陳述：「〔
              扣案如附表參所示毒品〕是丙○○於本九十年十月九日深夜零時，在
              現住地拿給我的，並無代價。」〔參見九十年度偵字第一七一七０號
              卷第十四頁正面〕，經甲○於審判期日，當庭勘驗自被告己○○身上
              起獲之安非他命暨自右址起獲如附表壹所示之固態安非他命之包裝袋
              ，其外型、大小與扣案如附表貳所示分裝袋相同，顯係同出一源，據
              此，一者，堪認被告己○○此部份陳述為真正，二者，堪認被告邱建
              邦對扣案毒品具事實上之處分權，乃將附表參所示毒品無償轉讓與被
              告己○○〔被告丙○○涉嫌轉讓毒品部份犯嫌，未據起訴〕。綜合被
              告丙○○將葡萄糖混入海洛因內『攪拌』、案發之際正「拿起在屋內
              桌上白色磚塊物〔指海洛因磚〕... 」、「將附表參所示毒品轉讓與
              被告己○○」等情，堪認被告丙○○扣案如附表壹所示毒品，確有處
              分行為。
          四、總合〔一〕被告丙○○承租「臺北縣中和市○○路六八九號五樓之三
              號」房屋，於案發之際實際上居住右址並對右址房屋具事實上管領力
              。〔二〕扣案如附表壹所示毒品，係自右址屋內搜獲。〔三〕被告邱
              建邦將葡萄糖混入海洛因內『攪拌』、案發之際正「拿起在屋內桌上
              白色磚塊物〔指海洛因磚〕... 」、「將附表參所示毒品轉讓與被告
              己○○」而對附表壹所示毒品為處分行為等情，堪認持有附表壹所示
              毒品之人，正係被告丙○○。被告丙○○執前詞否認犯罪，為犯後圖
              卸之詞。
          五、證人丁○○於甲○結證稱：其綽號為「潘仔」而非『簡仔』，扣案物
              品均非其所有，既不知丙○○之電話，亦未於九十年十月九日打電話
              給丙○○，之前亦未與丙○○聯絡過，且未曾到過右址〔參見甲○九
              十二年三月十九日訊問筆錄〕。被告丙○○辯稱扣案如附表壹、貳所
              示物品，為證人丁○○所有，即嫌無據；被告丙○○指傳之證人徐元
              洪雖到庭結證稱：九十年九月二十七日晚上看到丁○○放置於丙○○
              右址居處之『貳大箱』液態安非他命云云〔參見九十二年四月十八日
              訊問筆錄〕。但〔一〕扣案如附表壹所示『液態安非他命』係『壹桶
              』，此有臺北市政府警察局大安分局扣押目錄表足參〔附九十年度偵
              字第一七一七一號卷第二七頁〕，證人徐元洪卻證稱『貳』箱，其證
              言與事實不符，此其一。〔二〕被告丙○○於案發之際，無償將附表
              參所示毒品轉讓與被告己○○，業見前述，苟扣案毒品係丁○○所有
              ，何以被告丙○○得將之無償轉讓與被告己○○？斯亦足見證人徐元
              洪所證上情為附和被告丙○○之詞，不足採信。
          六、扣案如附表參所示毒品，係被告丙○○轉讓與被告己○○，其包裝袋
              之外型、大小與扣案如附表貳所示分裝袋相同，顯係同出一源，業見
              前述，顯見分裝之人正係被告丙○○。被告丙○○辯稱：伊未有分裝
              毒品之行為，起訴書認伊有分裝行為係『推測』云云，為犯後圖卸之
              詞；共同被告己○○於深夜經警查獲，查獲之際向員警陳明拒絕夜間
              接受訊問，員警乃待天亮後始訊問共同被告己○○，此有被告己○○
              之警訊筆錄足參〔參見九十年度偵字第一七一七０號卷第十二頁第十
              三頁〕，審酌被告己○○知悉拒絕夜間訊問、休息數小時後始接受員
              警訊問，復未見有『毒癮發作』之跡證，顯見被告己○○於案發之際
              對外界事物之判斷能力與常人無異。被告丙○○執：己○○於警訊時
              毒癮發作，其於警訊之陳述非出於自由意志云云，尚非得據為有利於
              被告丙○○之論據。
          八、查扣案如附表壹所示毒品之數量龐大，非供吸食而已，參酌案發之際
              尚扣得附表貳所示電子磅秤、塑膠分裝袋、粉碎機等分裝用具，堪認
              被告丙○○係意圖販賣而持有附表壹所示第壹、貳級毒品。
          九、本件事證明確，被告丙○○之右開犯行，堪予認定。
    〔貳〕按販賣毒品罪，係行為人明知其為毒品，意圖販賣營利而將毒品販入或賣
          出，有一於此，不必二者兼備，其犯罪即為完成，固有最高法院二十五年
          非字第一二三號判例意旨可稽。然查本件並無任何證據足以證明被告邱建
          邦自何人處『販入』附表壹所示毒品，不能遽論以販賣毒品罪。核被告邱
          建邦所為，係犯修正前毒品危害防制條例第五條第一項、第二項之意圖販
          賣而持有第壹級毒品、第貳級毒品之罪。又被告以一行為同時持有第壹級
          毒品、第貳級毒品，為想像競合犯，應依刑法第五十五條規定，從一重以
          意圖販賣而持有第壹級毒品罪處斷。起訴書認應分論併罰，尚有未洽。爰
          審酌被告丙○○犯罪之動機、目的手段、所致之危害，暨犯罪後態度等一
          切情狀，量處如主文所示之刑。扣案如附表壹所示物品，為查獲之毒品，
          依法諭知沒收銷燬之，扣案如附表貳所示物品，為被告丙○○所有供其犯
          本罪預備之物，併依法宣告沒收。至扣案如附表肆所示蒸餾器、千斤頂及
          製造模具、現金等物，查無積極確切之事證足認係供犯本罪所用或預備之
          物，爰不為沒收之諭知。
    〔參〕毒品危害防制條例業經  總統於九十二年七月九日以華總一義字第０九二
          ００一二一九三０號令修正公布，並定自公布後六個月施行。爰依修正前
          即現行毒品危害防制條例有關規定將本案審結之。
    〔肆〕無罪部份：
          一、公訴意旨另以：被告丙○○與被告己○○於右揭時地共同意圖販賣而
              持有附表參所示第壹級品海洛因、第貳級毒品安非他命，因認被告邱
              建邦尚涉此部份意圖販賣而持有第壹級毒品海洛因、第貳級毒品安非
              他命犯嫌。
          二、查扣案如附表參所示第壹、貳級毒品，係被告丙○○無償轉讓與被告
              己○○，業見前述，案發之際係自被告己○○身上起獲，復有臺北市
              政府警察局搜索扣押筆錄、扣押物品目錄表附偵查卷足參，據此，持
              有附表參所示毒品之人，應係被告己○○，而被告丙○○既將附表參
              所示毒品，轉讓與被告己○○，即不能認被告丙○○對附表參所示毒
              品有何事實上之管領力。此外，復查無其他積極確切之事證足認被告
              丙○○尚涉此部份意圖販賣而持有第壹級毒品、第貳級毒品安非他命
              犯嫌，當屬不能證明其此部份犯罪，惟公訴意旨認此部份與有罪部份
              ，有實質上一罪之關係，爰不另為無罪之諭知。
貳、被告己○○部份：
    〔壹〕公訴意旨另以：被告己○○於事實欄所示時、地，與被告丙○○共同意圖
          販賣而持有附表壹、參所示第壹級毒品海洛因、第貳級毒品安非他命，因
          認被告己○○亦涉意圖販賣而持有第壹級毒品海洛因、第貳級毒品安非他
          命犯嫌。
    〔貳〕按犯罪事實應依證據認定之，無證據不得推定其犯罪事實，又不能證明被
          告犯罪應諭知無罪之判決，刑事訴訟法第一百五十四條、第三百零一條第
          一項定有明文。又認定犯罪事實應憑積極證據，倘積極證據不足以為不利
          於被告事實之認定時，即應為有利被告之認定，更不必有何有利之證據，
          最高法院三十年上字第八一六號著有判例，所謂「積極證據足以為不利被
          告事實之認定」，依據同院七十六年臺上字第四九八六號判例意旨，係指
          據為訴訟上證明之全盤證據資料，在客觀上以達於通常一般之人均不致於
          有所懷疑，而得確信被告確曾犯罪之程度；若未達到此一程度，而有合理
          懷疑之存在時，即無從為被告有罪之確信。公訴人認被告己○○涉右開犯
          嫌，係以：〔一〕被告己○○於警訊時陳明：右址房屋目前住有丙○○、
          戊○○、己○○、乙○○等四人。〔二〕案發之際被告己○○持有右址房
          屋鑰匙，並帶同員警上樓。〔三〕查獲時如附表壹編號貳所示安非他命尚
          係『液狀』，尚未凝固，並扣案如附表貳所示分裝袋、電子秤等物，係分
          裝毒品之器具，認被告貳人顯有分裝毒品之行為等為據；訊據被告己○○
          ，堅決否認犯罪，答辯意旨略以：伊於案發之際，已不住在上址，扣案如
          附表壹所示毒品，非其所有，扣案如附表參所示毒品，係向『簡仔』買進
          供己施用等語。查：
          一、究何人持有扣案如附表壹所示毒品，非得但以何人居住於右址房屋壹
              端決之。斯就起訴書認被告丙○○、己○○與證人戊○○、乙○○等
              四人居住於右址，但不認證人戊○○、乙○○共同持有系爭毒品斟之
              自明。縱被告己○○之警訊筆錄果有右址房屋目前住有丙○○、鄭梅
              菁、己○○、乙○○等四人之記載，亦不能將之懸揣為被告己○○與
              被告丙○○共同持有附表壹所示毒品。
  二、案發之際，實際居住於「臺北縣中和市○○路六八九號五樓之三號」
              房屋之人係被告丙○○，業見前述，並引用前述理由。深索之，苟被
              告己○○於案發之際確曾居住於右址，何待與其女友乙○○『深夜』
              『外出』？又案發之際，未見員警於現場屋內搜獲被告己○○暨證人
              乙○○、戊○○之任何衣物，此有搜索扣案筆錄足參，益見，案發之
              際被告己○○暨證人乙○○、戊○○原即不住於右址屋內。凡此情節
              ，認被告己○○於警訊時陳述伊〔己○○〕、證人戊○○、乙○○居
              住於右址部份，與事實不符。此外，將葡萄糖混入海洛因內『攪拌』
              、案發之際正「拿起在屋內桌上白色磚塊物〔指海洛因磚〕... 」、
              「將附表參所示毒品轉讓與被告己○○」之人為被告丙○○，亦見前
              述，斯亦足見，對系爭毒品為處分行為之人，亦為被告丙○○，縱有
              扣案如附表壹、貳所示物品為據，亦無以將之遞衍為被告己○○共同
              意圖販賣而持有附表壹所示毒品。
          三、關於附表參示毒品，被告己○○於警訊時供述係被告丙○○所轉讓，
              於甲○審理時則改稱係向『簡仔』〔即證人丁○○〕買進，前後供述
              非一。但〔一〕證人丁○○結證稱不認識被告己○○，被告己○○於
              證人丁○○到庭時，陳述不認識丁○○〔參見甲○九十二年三月十九
              日訊問筆錄〕。析索之，苟被告己○○確曾向證人丁○○買進附表參
              所示毒品，則證人丁○○、被告己○○貳人斷無互不認識之理。據其
              等貳人互不認識酌之，被告己○○辯稱扣案如附表參所示毒品係向『
              簡仔』即證人丁○○買進壹節，應非實情。〔二〕扣案如附表參所示
              安非他命之包裝袋，其外型、大小與扣案如附表貳所示分裝袋相同，
              係同出一源，業見前述，據此，認被告己○○於警訊時供述附表參所
              示毒品係被告丙○○所轉讓壹節可信。
          四、查扣案如附表參所示毒品，數量非鉅，復無其他積確切之事證足認被
              告己○○意圖販賣而持有附表參所示毒品，自不能遽執意圖販賣而持
              有第壹、貳級毒品罪、刑相繩。爰據前揭理由，為有利於被告己○○
          之認定，認其係供自己施用而持有附表參所示毒品。又被告己○○所
              涉施用毒品犯行，業經甲○九十年度毒聲字第四五一七號刑事裁定令
              其入戒治處所強制戒治壹年，此有臺灣高等法院被告〔己○○〕全國
              前案紀錄表足參，其持有附表參所示毒品，係施用毒品之低度行為，
              為施用毒品犯行所吸收，亦不論以非法持有第壹級、第貳級毒品罪。
          五、此外，復查無其他積極確切之事證，足認被告己○○涉意圖販賣而持
              有第壹級、第貳級毒品犯嫌，當屬不能證明其犯罪，爰依法諭知被告
              己○○無罪。
據上論斷，應依刑事訴訟法第二百九十九條第一項前段、第三百一條第一項，修正前
毒品危害防制條例第五條第一項、第二項、第十八條第一項前段，刑法第十一條前段
、第五十五條、第三十八條一項第二款，判決如主文。
本案經檢察官簡美慧到庭執行職務。
中      華      民      國      九十二      年    八    月    二十二    日
                                  臺灣板橋地方法院刑事第五庭
                                          法  官  陳  福  來
右正本證明與原本無異。
如不服本判決，應於判決送達後十日內，向甲○提出上訴狀。
                                          書記官  林  兆  嘉
中      華      民      國      九十二      年    八    月    二十六    日
附表壹：
┌──┬───────────┬─────┬──────────────┐
│編號│品                  名│數      量│備                        註│
├──┼───────────┼─────┼──────────────┤
│一  │海洛因磚              │驗餘淨重合│詳見法務部調查局第九０一八０│
│    │                      │計捌零玖點│三七五號鑑定通知書〔附九十年│
│    │                      │玖參公克〔│度偵字第一七一七一號卷第一一│
│    │                      │包裝重壹陸│二頁〕。                    │
│    │                      │點壹玖公克│                            │
│    │                      │〕。      │                            │
├──┼───────────┼─────┼──────────────┤
│二  │液態安非他命          │驗餘淨重貳│壹、所含甲基安非他命量微，定│
│    │                      │零零肆公克│    量分析無法檢出安非他命純│
│    │                      │〔桶重伍伍│    度。                    │
│    │                      │伍點伍貳公│貳、詳見法務部調查局九十二年│
│    │                      │克〕。    │    六月十一日調科壹字第０九│
│    │                      │          │    000000000號檢驗│
│    │                      │          │    通知書〔附甲○卷〕。    │
├──┼───────────┼─────┼──────────────┤
│三  │固態安非他命          │淨重壹伍點│                            │
│    │                      │肆公克    │                            │
└──┴───────────┴─────┴──────────────┘
附表貳：
┌──┬───────────┬─────┬──────────────┐
│編號│品                  名│數      量│備                        註│
├──┼───────────┼─────┼──────────────┤
│一  │電子磅秤              │壹台      │                            │
├──┼───────────┼─────┼──────────────┤
│二  │塑膠分裝袋            │壹佰捌拾個│                            │
├──┼───────────┼─────┼──────────────┤
│三  │葡萄糖                │壹盒      │                            │
├──┼───────────┼─────┼──────────────┤
│四  │粉碎機                │壹台      ││
└──┴───────────┴─────┴──────────────┘
附表參：
┌──┬───────────┬─────┬──────────────┐
│編號│品                  名│數      量│備                        註│
├──┼───────────┼─────┼──────────────┤
│一  │海洛因〔肆小包〕      │驗餘淨重合│詳見法務部調查局第九０一八九│
│    │                      │計玖點柒玖│三０二號鑑定通知書〔附九十年│
│    │                      │公克〔包裝│度偵字第一七一七一號卷第一一│
│    │                      │重貳點玖貳│三頁〕。                    │
│    │                      │公克〕。  │                            │
│    │                      │          │                            │
├──┼───────────┼─────┼──────────────┤
│二  │固態安非他命〔貳小包〕│淨重貳點柒│                            │
│    │                      │公克。    │                            │
└──┴───────────┴─────┴──────────────┘
附表肆：
┌──┬───────────┬─────┬──────────────┐
│編號│品                  名│數      量│備                        註│
├──┼───────────┼─────┼──────────────┤
│一  │蒸餾器                │壹組      │                            │
├──┼───────────┼─────┼──────────────┤
│二  │千斤頂及製造模具      │壹組      │                            │
├──┼───────────┼─────┼──────────────┤
│三  │現金〔新台幣〕        │參拾玖萬捌│                            │
│    │                      │仟壹佰元  │    │
└──┴───────────┴─────┴──────────────┘
附錄本案論罪科刑參考法條全文：
修正前毒品危害防制條例第五條：
意圖販賣而持有第一級毒品者，處無期徒刑或十年以上有期徒刑，得併科新台幣七百
萬元以下罰金。
意圖販賣而持有第二級毒品者，處五年以上有期徒刑，得併科新台幣五百萬元以下罰
金。
意圖販賣而持有第三級毒品者，處三年以上十年以下有期徒刑，得併科新台幣三百萬
元以下罰金。
意圖販賣而持有專供製造或施用毒品之器具者，處五年以下有期徒刑，得併科新台幣
一百萬元以下罰金。


司法院資訊處製作；財團法人民間司法改革基金會備份。
